最高法院刑事判決　　　　　　　　　　　　　　　九十一年度台上字第一六０八號
　　上　訴　人　甲○○
右上訴人因業務過失致人於死案件，不服台灣高等法院台中分院中華民國八十八年十
二月七日第二審判決（八十八年度上訴字第二二三一號，起訴案號：台灣台中地方法
院檢察署八十八年度偵字第八三０一號），提起上訴，本院判決如左：
    主  文
上訴駁回。
    理  由
按刑事訴訟法第三百七十七條規定：上訴於第三審法院，非以判決違背法令為理由，
不得為之。是提起第三審上訴，應以原判決違背法令為理由，係屬法定要件。且必須
依據卷內資料為具體之指摘，並足據以辨認原判決已具備違背法令之形式，始屬相當
。本件原判決撤銷第一審諭知上訴人甲○○無罪之判決，改判論該上訴人以從事業務
之人，因業務上之過失致人於死，累犯罪，處拘役肆拾日。係依憑上訴人對於其係鞏
源有限公司負責人，僱用被害人黃建仁為其從事焊接工作，黃建仁在地下三樓從事焊
接工作時，因缺氧不支死亡之事實，供認不諱。並參酌被害人家屬黃金明指訴之情節
，及證人羅清水於警訊中證稱：「（問：現場空氣品質如何？）今（十三）日地下二
樓在磨地板，有大量灰塵加上電焊後的空氣品質更是不良」等詞；又本件職業災害經
台灣省政府勞工處中區勞工檢查所派員檢查結果，分析災害原因為：(1)直接原因：工
作中因缺氧不支死亡。(2)間接原因：不安全情況於地下室三樓消防浦室從事焊接工
作，未採取適當之通風方式，以維持該場所之空氣品質，勞工本身患有巨大心臟，
心內外富於脂肪，又有輕度脂肪肝。(3)基本原因：未設置勞工安全衛生業務主管，
未實施自動檢查，未辦理勞工安全衛生教育訓練，未訂定安全衛生工作守則，
有該所民國八十八年五月二十七日八八中檢肆字第０五四四七號函暨所附職業災害檢
查報告書一份在卷可稽。是本件上訴人未採取適當之通風方式，以維持該場所之空氣
品質，且上訴人當時亦在現場，依其情形亦為其當時所能注意卻未注意以適當通風方
式進行換氣，即貿然使其僱用之勞工於該通風不良之處所從事作業，其就本件死亡職
業災害之發生顯有過失，而黃建仁既因施工中之職業災害死亡，則其死亡與上訴人之
過失行為，自有相當因果關係。而被害人黃建仁係工作中因缺氧致死，亦經檢察官督
同法醫師相驗屬實，有驗斷書、相驗屍體證明書、勘驗筆錄及法務部法醫研究所法
醫所醫鑑字第一０九三號鑑定書附卷可憑等證據資料，而為論斷，已敘述其所憑之證
據及認定之理由。而以上訴人否認有過失致人於死犯行，辯稱：有用工業用電風扇在
現場抽風，至是否開通風孔，應係營造廠之責，非其能力所及，其已在現場工作二日
，因有事外出，方由黃建仁接手，沒幾分鐘就出事了等語云云。惟查，案發現場乃地
下三樓之地下室內，上訴人未使用大型工業用抽送風機以供應充足氧氣，而僅使用一
般大型工業用電扇，致不足維持該場所應有空氣品質，又死者黃建仁本身患有巨大心
臟，心內外富於脂肪，並有輕度脂肪肝，身體抵抗力減低，上訴人應注意未注意供給
足夠氧氣，因而致被害人缺氧不支死亡，難辭過失責任，所辯係屬卸責之詞，不足採
信。又證人羅清水於第一審法院所為證言，不足採為有利於上訴人之證明。在理由內
依憑卷證資料，詳加指駁；並說明上訴人係違反勞工安全衛生法第五條第二項，而非
同條第一項之規定，故無同法第三十一條第一項刑事責任之理由。從形式上觀察，原
判決並無判決不載理由、或應於審判期日調查之證據未予調查、或判決適用法則不當
之違法情形存在。上訴意旨，置原判決所為之明白論斷於不顧，專憑其個人意見，就
原審採證認事職權之適法行使及原判決理由已詳細說明之事項，漫事爭執，難認已符
合首揭法定之第三審上訴要件。其上訴違背法律上之程式，應予駁回。
據上論結，應依刑事訴訟法第三百九十五條前段，判決如主文。
中      華      民      國    九十一    年      三      月    二十七    日
                              最高法院刑事第十庭
                                  審判長法官  林  增  福
                                        法官  邵  燕  玲
                                        法官  吳  昆  仁
                                        法官  惠  光  霞
                                        法官  石  木  欽
      右正本證明與原本無異
                                              書  記  官
中      華      民      國    九十一    年      四      月      四      日
